臺灣臺北地方法院民事判決　　　　　　　95年度訴字第8148號
原　　　告　丁○○○
　　　　　　戊○○
　　　　　　丙○○
共　　　同
訴訟代理人　鐘登科律師
被　　　告　福座開發股份有限公司
法定代理人　邱金池
訴訟代理人　劉緒倫律師
　　　　　　林維信律師
上列當事人間請求撤銷股東會決議事件，本院於民國96年10月19
日言詞辯論終結，判決如下：
    主  文
被告福座開發股份有限公司於民國九十五年六月二十九日在台北
市○○路○段九號B1所召開九十五年度股東常會就附件所示之決
議應予撤銷。
訴訟費用由被告負擔。
    事實及理由
一、原告主張：
（一）被告於民國95年6月29日在台北市○○路○段9號召開95年
      度股東常會（下稱系爭股東會）前，原告丁○○○即因被
      告股東乙○○所持有3,131,000股之股權、甲○○所持有3
      ,132,000 股之股權、呈浩投資股份有限公司（下稱呈浩
      公司）所持有7,425,000股之股權、玖泰投資股份有限公
      司（下稱玖泰公司）所持有6,775,000股之股權、珈典投
      資股份有限公司（下稱珈典公司）所持有5,435,000股之
      股權，有非法取得或非法處分之爭議，向台灣士林地方法
      院聲請假處分，業經該院以95年度裁全字第3279號裁定禁
      止上開被告之5位股東行使股東權，並經該院以95年度執
      全字第1385號執行，該裁定於95年6月29日上午送達被告
      ，參以假處分一經作成，相對人即應受拘束，不因該裁定
      嗣後始送達而影響其對相對人之拘束效力，是乙○○等5
      人所持有之股權即不得行使股東權，自不能參與系爭股東
      會決議。又被告實收資本額為新台幣（下同）4億元，以
      每股10元發行，故實際已發行股份總數為4千萬股，依法
      系爭股東會應有代表2千萬股以上股東出席，始得為決議
      ，然系爭股東會未將呈浩公司、玖泰公司、珈典公司所持
      有上開股權列入發行股權數，並於系爭股東會議事錄記載
      已發行股權總數為20,365,000股、已出席股權數為13,625
      ,000 股，顯未達代表2千萬股以上股東出席之要件，且未
      排除乙○○、甲○○行使股東權，任由其等主導選任出僅
      持有被告0.0025%股權之亞邁公司之4位代表人為全體之董
      監事，系爭股東會決議違反公司法第174條之決議方法，
      且決議程序顯有瑕疵。
（二）系爭股東會議事錄第捌項之「承認事項」：第二案：虧損
      撥補案，依公司法第230條之規定，必須經由股東會承認
      ，且股東會之承認決議方式，除公司法另有規定外，應依
      公司法第174條規定行之；然被告於系爭股東會決議時，
      業經原告戊○○表示異議，但被告僅表明列入紀錄，並稱
      「經主席徵詢出席股東無異議，鼓掌照案通過」，顯與法
      有違，其決議程序有瑕疵。
（三）乙○○、甲○○與珈國公司間，分別於94年10月5日、同
      年月14日，就被告各2,995,000股、3,268,000股之股份訂
      立買賣契約；惟依該買賣契約記載，珈國公司於買賣契約
      訂立後7日內即應將福座公司之股份移轉過戶予乙○○、
      甲○○，而乙○○、甲○○卻僅需於買賣契約訂立後約1
      年後始負給付價金之義務，且不論乙○○、甲○○是否給
      付買賣價金，珈國公司卻應以總價金加計1成之價格向乙○○、甲○○買回前述股份，除乙○○、甲○○並無足夠
      之資力可購買上述股份外，由前開買賣契約不符交易常情
      之處，均可證明乙○○、甲○○與珈國公司間就本件股份
      買賣係基於通謀虛偽意思表示，則該股份買賣契約及移轉
      行為均屬無效，故乙○○、甲○○此部分股份無行使股東
      權之權利可言。
（四）依公司法第199條第1項、第199條之1規定，股東會固得於
      董事任期未屆滿前改選全體董事，但在改選前仍應先為解
      任全體董事之決議或改選全體董事之決議；系爭股東會在
      未經先議決是否解任全體董事、監察人之議案，亦未經先
      議決是否改選全體董事、監察人之議案，即逕自進行新任
      董事、監察人之選舉案，則該次董事、監察人之選舉案依
      法不生使現任董事、監察人提前解任之效力，將使董事會
      鬧雙胞，嚴重影響公司事務之正常進行，是該次董事、監
      察人之選舉，程序上即有重大瑕疵。
（五）乙○○、甲○○與被告間買賣呈浩公司、玖泰公司、珈典
      公司之股份，係於95年6月29日下午1時34分許繳納證券交
      易稅，惟股份轉讓尚須經背書及股票交付，上述繳納證券
      交易稅之行為不足以證明該3家公司之股份已移轉予被告
      ，故呈浩公司、玖泰公司、珈典公司與被告間並無公司法
      第179條第2項第2款所定從屬關係，該3家公司所持有之股
      權，仍應算入已發行股份總數。
（六）綜上所述，系爭股東會決議方法，違反法令，原告為被告
      之股東，自得依公司法第189條訴請撤銷其決議。並聲明
      ：被告福座開發股份有限公司於民國95年6月29日在台北
      市○○路○段9號B1所召開95年度股東常會就附件所示之決
      議應予撤銷。
二、被告辯稱：
（一）乙○○、甲○○於95年6月29日將原持有呈浩公司、玖泰
      公司、珈典公司之股份，全數過戶予被告，是上開3家公
      司所持有之被告股份，依公司法第179條第2項第2款、第
      180條第1項之規定，無表決權，亦不算入已發行股份之總
      數；被告之已發行股數共4,000萬股，扣除子公司即呈浩
      公司7,425,000股、玖泰公司6,775,000股、珈典公司5,43
      5,000股，共計19,635,000股，則被告發行股權總數實質
      上僅為20,365,000股，系爭股東會出席股數為13,625,000
      股，已達已發行股份總數過半數股東出席之要件，系爭股
      東會之召開及決議並無違法。
（二）被告非台灣士林地方法院95年度裁全字第3279號假處分裁
      定之相對人，自無甫受裁定即應受拘束之理，而乙○○、
      甲○○於95年7月5日始收受上開假處分裁定，系爭股東會
      召開時該裁定既未送達乙○○等5人，即未生效力；且上
      開假處分裁定亦經台灣高等法院以95年度抗字第1104號裁
      定廢棄，並駁回原告丁○○○假處分之聲請，台灣士林地
      方法院於96年5月3日將假處分之執行命令撤銷，假處分既
      經撤銷，即屬自始不存在，則乙○○、甲○○參與股東會
      決議，其效力自不受影響。
（三）系爭股東會議事錄「承認事項」第二案之異議理由與第一
      案同，第一案已經表決，反對異議有10,188,000股權，且
      無人贊成，故第二案未再為表決，亦無影響，請本院依公
      司法第189條之1駁回之。
（四）系爭股東會選出之董監事，雖均係亞邁公司之代表人，惟
      其當選權數均已逾法定股數，亞邁公司僅持有1000股，與
      當選之決議並無影響。
（五）乙○○自90年10月起至94年10月5日止，計取得被告之股
      票共3,141,000股，其中有1,634,000股，係受讓自珈國公
      司，其他之1,507,000股係受讓自其他7人，甲○○於94年
      10月間受讓被告股票共3,132,000股，其中1,634,000股係
      受讓自珈國公司，其他之1,498,000股係受讓其他6人，而
      此等股票之轉受讓均係合法受讓之。至原告所主張通謀虛
      偽之過程，不僅與事實不符，且屬無據，況依照交易稅申
      報之價額，亦無不正常之現象，則原告主張通謀虛偽乙事
      ，尚非可採。林佩盈、甲○○雖到庭承認其等均係股票之
      受託人，然信託並不影響該等股票所有權之合法性。
（六）綜上所述，原告提起本訴，並無理由。並聲明：原告之訴
      駁回。
三、兩造不爭執之事實：
（一）系爭股東會於95年6月29日下午2時20分許，在台北市○○
      路○段9號召開。
（二）被告之實際已發行股數為4,000萬股，乙○○、甲○○、
      呈浩公司、玖泰公司、珈典公司均係被告之股東，分別持
      有3,131,000股、3,132,000股、7,425,000股、6,775,000
      股、5,435,000股。
（三）原告丁○○○曾以乙○○、甲○○、呈浩公司、玖泰公司
      、珈典公司為相對人，向台灣士林地方法院聲請假處分，
      業經該院於95年6月28日以95年度裁全字第3279號裁定禁
      止上開被告之5位股東行使股東權，並經該院於95年6月29
      日以95年度執全字第1385號執行，嗣上開假處分裁定經台
      灣高等法院於96年2月7日以95年度抗字第1104號裁定廢棄
      ，並駁回原告丁○○○假處分之聲請，台灣士林地方法院
      於96年5月3日將假處分之執行命令撤銷。
四、原告主張系爭股東會所為決議有得撤銷事由，為被告所否認
    ，並以前揭情詞置辯。是兩造之爭點在於：原告得否依公司
    法第189條規定，訴請本院撤銷系爭股東會如附件所示決議
    ？茲析述如下：
（一）按股東會之決議，除本法另有規定外，應有代表已發行股
      份總數過半數股東之出席，以出席股東表決權過半數之同
      意行之，公司法第174條定有明文。是公司股東會之決議
      ，應依上開規定為之。
（二）查原告丁○○○曾以乙○○、甲○○、呈浩公司、玖泰公
      司、珈典公司為相對人，向台灣士林地方法院聲請假處分
      ，業經該院於95年6月28日以95年度裁全字第3279號裁定
      准原告丁○○○供擔保後，於原告對乙○○等人提起相關
      訴訟確定前，乙○○等人均不得行使其對於被告之股東權
      ，該院95年執全字第1385號執行命令主旨亦係載為「...
      相對人均不得行使其對於福座開發股份有限公司之股東權
      」（見原證3、4），係就債權人丁○○○與債務人乙○○
      等人間有爭執之法律關係定暫時狀態，禁止乙○○等人於
      假處分本案訴訟判決確定前行使股東權，惟並未剝奪乙○○等人之股東身分，「無股東權」與「不得行使股東權」
      係屬二事，該院僅係以假處分禁止乙○○等行使股東權，
      並非對乙○○等之股東權之有無為假處分，法院此一執行
      命令並不影響「已發行股份總數」之認定。是乙○○等縱
      被法院裁定准為定暫時狀態因而暫不得行使所持有之股權
      數額，性質上僅係就當事人間爭執之法律關係暫為之處分
      ，其所保全之權利，尚須經訴訟程序確定，該等遭假處分
      之股份數因公司股東名簿尚載明該股份數，該等數額之股
      權數應計入股東會召開所指已發行股份總數之計算，先予
      敘明。
（三）又按已發行股份總數應以停止過戶日前已繳足股款並記載
      於股東名簿者為股數之計算。被告雖辯稱乙○○、甲○○
      於95年6月29日將原持有呈浩公司、玖泰公司、珈典公司
      之股份，全數過戶予被告，是上開3家公司所持有之被告
      股份，依公司法第179條第2項第2款、第180條第1項之規
      定，無表決權，亦不算入已發行股份之總數云云，並提出
      稅額繳款書影本為證。然查系爭股東會於95年6月29日下
      午2時20分許召開，乙○○、甲○○於同日下午1時34分許
      始繳納證券交易稅，有華南商業銀行北投分行函在卷可稽
      ，惟該繳納證券交易稅之行為尚不足證明乙○○、甲○○
      已於股票背書轉讓呈浩公司、玖泰公司、珈典公司之股份
      予被告，被告復未能證明於系爭股東會召開時乙○○、甲○○已將呈浩公司、玖泰公司、珈典公司之股票背書轉讓
      予被告，且亦未能證明至系爭股東會召開時呈浩公司、玖
      泰公司、珈典公司之股東名簿業已變更，是原告主張系爭
      股東會召開時呈浩公司、玖泰公司、珈典公司尚非被告之
      從屬公司等語，尚屬可採。是以，呈浩公司、玖泰公司、
      珈典公司所持有之股份，自應算入已發行股份之總數。然
      系爭股東會依股東常會議事錄記載為：「已發行股數共計
      4,000萬股，減除依公司法第180條第1項規定不算入已發
      行股數19,635,000股後，已發行股數為20,365,000股，出
      席股數13,625,000股，佔66.9%已逾法定股數，宣佈會議
      開始」等語，顯未將股東呈浩公司、玖泰公司、珈典公司
      之股份數計入出席股數。則被告已發行股份總數為4,000
      萬股，而系爭股東會出席股數僅有13,625,000，系爭股東
      會如附件所示之決議，顯均屬欠缺最低出席股東持股數而
      為，自有違公司法第174條之規定。
五、綜上所述，原告主張系爭股東會如附件所示之決議，係違反
    公司法規定之足額股東出席所為，得訴請本院撤銷其決議，
    為可採信。從而，原告訴請被告於95年6月29日在台北市○○路○段9號B1所召開95年度股東常會就附件所示之決議應予
    撤銷，於法有據，應予准許。
六、本件因事證已臻明確，兩造其餘攻擊、防禦方法及所為之立
    證，經逐一審酌後，本院認與判決之結果不生影響，爰不再
    一一論述。
據上論結，本件原告之訴為有理由，依民事訴訟法第78條，判決
如主文。
中　　華　　民　　國　　96　　年　　11　　月　　9 　　日
                  民事第六庭    法  官    蕭清清
以上正本係照原本作成
如對本判決上訴，須於判決送達後20日內向本院提出上訴狀
中　　華　　民　　國　　96　　年　　11　　月　　9 　　日
                                書記官    林秀娥
